臺北高等行政法院判決
　　　　　　　　　　　　　　　　　　 96年度訴字第00548號
　　　　　　　　　　　　　　　.
原　　　告　傑特股份有限公司
代　表　人　甲○○（董事長）
被　　　告　財政部臺北市國稅局
代　表　人　凌忠嫄（局長）住同上
訴訟代理人　乙○○
上列當事人間因營利事業所得稅事件，原告不服財政部中華民國
95年12月15日台財訴字第09500545490 號訴願決定（案號：第00
000000 號），提起行政訴訟。本院判決如下：
　　主　文
原告之訴駁回。
訴訟費用由原告負擔。
　　事  實
一、事實概要：
    原告民國（下同）93年度營利事業所得稅結算申報，原列報
    其他收入新臺幣（下同）18,203元，經被告初查以原告截至
    93年12月31日止，帳列應付費用項下尚有應付租金1,980,00
    0 元，已逾2 年而尚未給付，乃轉列其他收入1,980,000 元
    ，核定其他收入為1,998,203 元。原告不服，申請復查，經
    被告以95年9 月4 日財北國稅法字第0950204752號復查決定
    書（下稱原處分）駁回。原告仍不服，提起訴願遭駁回後，
    遂提起本件行政訴訟。
二、兩造聲明：
　(一)原告聲明：
    1.訴願決定及原處分均撤銷。
    2.訴訟費用由被告負擔。
　(二)被告聲明：
    1.駁回原告之訴。
    2.訴訟費用由原告負擔。
三、兩造之爭點：
　(一)原告主張：
    1.原告自74年10月成立迄今都在當事人欄所載原址，與房東
      每年都訂立房屋租賃契約書，同時租金之支出均按期依商
      業會計法第9 條規定採用權責發生制列帳。自88年九二一
      大地震後，因國際景氣蕭條低迷，生意一落千丈、年年負
      成長。以88年與93年6 年比較，減少業績達49,280,000元
      ，負成長達41% 。不得已向房東（甲○○）商量公司之業
      務實況盼能在短期內暫緩付租金。
    2.所得稅申報分類與科目，因「應付款項」中科目為6 項「
      應付票據、應付帳款、應付費用、應付稅捐、應付股利及
      其他應付款」無「應付未付款」之科目，會計人員原按權
      責發生制列入應付費用，房東同意暫時緩付租金。
    3.因經房東同意，因此93年「應付費用」中屬債欠房東1,98
      0,000 元之債權。本件之暫欠租金係經契約雙方當事人同
      意負債之債權，與營利事業所得稅查核準則第108 條之1
      應付未付之費用，完全不同。應付費用為「租金」，時效
      應依民法第126 條之規定5 年，與營利事業所得稅查核準
      則第108 條之1 規定2 年完全不合。且財政部訂頒該規定
      顯已牴觸憲法第172 條。
  (二)被告主張：
    關於應付費用逾2 年未給付轉列其他收入之問題，營利事業
    所得稅查核準則第108 條之1 已有明確規定，自應按該規定
    辦理。原告截至93年12月31日止，帳列應付費用項下尚有90
    及91年度應付租金1,980,000 元仍未給付，被告將其轉列其
    他收入，核定其他收入1,998,203 元，並無不合。
　　理  由
一、原告起訴時，被告之代表人為許虞哲，嗣於訴訟中變更為凌
    忠嫄，茲據新任代表人具狀聲明承受訴訟，核無不合，應予
    准許。
二、原告主張：系爭租金經訂立房屋租賃契約，因90年間景氣不
    好遂情商房東（甲○○）同意暫緩給付，待景氣稍好時歸還
    欠租，因此93年度「應付費用」中屬債欠房東1,980,000 元
    之債權經契約雙方當事人同意，不符前揭查核準則第108 條
    之1應付未付之費用，財政部訂頒該規定顯已牴觸憲法第172
    條。據此，依行政訴訟法第4 條第1 項規定，求為判決如聲
    明所示云云。
三、被告則以：關於應付費用逾2 年未給付轉列其他收入之問題
    ，營利事業所得稅查核準則第108 條之1 已有明確規定，自
    應按該規定辦理。原告截至93年12月31日止，帳列應付費用
    項下尚有90及91年度應付租金1,980,000 元仍未給付，被告
    將其轉列其他收入，核定其他收入1,998,203 元，並無不合
    。求為判決駁回原告之訴等語。
四、本件之爭執，在於：被告以原告截至93年12月31日止，帳列
    應付費用項下尚有應付租金1,980,000 元，已逾2 年而尚未
    給付，乃轉列其他收入，是否合法？經查：
  (一)按行為時所得稅法第24條第1 項之規定：「營利事業所得之
    計算，以其本年度收入總額減除各項成本費用、損失及稅捐
    後之純益額為所得額。」行為時營利事業所得稅查核準則第
    2 條第1 項規定：「營利事業所得稅之調查、審核，應依稅
    捐稽徵法、所得稅法及本準則之規定辦理，其未經規定者，
    依有關法令之規定辦理。」第108 條之1 規定：「營利事業
    機構帳載應付未付之費用或損失，逾2 年而尚未給付者，應
    轉列『其他收入』科目，俟實際給付時再以營業外支出列帳
    。」蓋所得之計算係以收入減除費用後之餘額為所得，由於
    營利事業所得稅是採權責發生制，故當企業發生一項費用時
    ，雖然實際支付現金之時間不在該年度，仍可作為當年度之
    費用減除。在此可以作為費用減除之前提假設，係以後年度
    會實際支出現金，故若企業於未來年度並未支付時（前揭查
    核準則第108 條之1 所定之期間為2 年），因以前年度之所
    得少計，而嗣後該減除之事由已不存在，自應作為所得之加
    項。前揭查核準則之規定為中央主管機關財政部，於法定職
    權範圍內，參照依稅捐稽徵法、所得稅法、營業稅法、促進
    產業升級條例、中小企業發展條例、商業會計法、稅捐稽徵
    機關管理營利事業會計帳簿憑證辦法、商業會計處理準則及
    其他有關法令之規定所訂定（第1 條參照），關於營利事業
    所得稅之查核所為細節性、技術性統一之釋示，經核並未違
    反法律保留原則，亦與母法規定意旨無違，被告辦理相關案
    件，自得據之適用。
  (二)原告93年度營利事業所得稅結算申報，原列報其他收入18,2
    03元，原告截至93年12月31日止，帳列應付費用項下尚有應
    付90年度600,000 元、540,000 元及91年度應付租金480,00
    0 元、360,000 元，合計1,980,000 元，已逾2 年而尚未給
    付，出租人為甲○○（原告代表人本人）等情，為兩造所不
    爭，並有結算申報書（第61頁）、93年度帳載應付費用（第
    69頁）附原處分卷足稽，為可確認之事實。原告主張：系爭
    租金經訂立房屋租賃契約，因90年間景氣不好遂情商房東（
    甲○○）同意暫緩給付，待景氣稍好時歸還欠租，因此93年
    度「應付費用」中屬債欠房東1,980,000 元之債權經契約雙
    方當事人同意，不符前揭查核準則第108 條之1 應付未付之
    費用云云，由於以前年度系爭1,980,000 元曾作為費用減除
    ，而使當時之所得少計，故2 年後若未實際支出，而帳上仍
    列為應付費用時，即應依前揭查核準則108 條之1 作為所得
    之加項，原告主張，並無可採。是以，被告依前揭查核準則
    第108 條之1 將系爭1,980,000 元轉列為「其他收入」科目
    ，於法洵無不合。
五、綜上所述，原處分以被告核定將原告帳列費用之系爭租金1,
    980,000 元，轉列其他收入，核定其他收入為1,998,203 元
    ，並無違誤，訴願決定予以維持，均無不合，原告仍執前詞
    ，訴請撤銷，為無理由，應予駁回。
據上論結，本件原告之訴為無理由，爰依行政訴訟法第98條第1
項前段，判決如主文。
中　　華　　民　　國　　96　　年　 　9　　月　  27 　 日
                        第五庭審判長法  官  張瓊文
                                    法  官  王碧芳
                                    法  官  胡方新
上為正本係照原本作成。
如不服本判決，應於送達後20日內，向本院提出上訴狀並表明上
訴理由，如於本判決宣示後送達前提起上訴者，應於判決送達後
20日內補提上訴理由書（須按他造人數附繕本）。
中　　華　　民　　國　　96　　年　 　9　　月　  27 　 日
            　　　　　　　　 　　   書記官  陳幸潔
